臺灣臺北地方法院刑事判決　　　　　　　94年度易字第1486號
公　訴　人　臺灣臺北地方法院檢察署檢察官
被　　　告　甲○○
上列被告因毀損等案件，經檢察官提起公訴（94年度偵字第1588
15887號），本院判決如下：
    主  文
甲○○以強暴妨害人行使權利，處拘役貳拾日，如易科罰金，以
參佰元折算壹日。
    事  實
一、甲○○於民國93年12月11日18時30分，持其身心障礙手冊、
　　駕駛執照及行車執照等文件，至臺北市政府停車管理處所轄
　　位於臺北市○○路○段11號地下一樓「信義停車場」內，由
　　任職於臺北市政府停車管理處管理員之張魯台為之辦妥免費
　　停車手續。嗣甲○○、張魯台間因故齟齬，甲○○即要求張
　　魯台表明姓名身份並出示其所持之識別證以利申訴反應，惟
　　遭張魯台拒絕，並將以掛繩連結而懸掛於胸前之識別證放置
　　至其胸前口袋內，甲○○知悉張魯台已表明不出示證別證，
　　且其並無擅自抓取察看之權利等情，然竟基於強制、毀損之
　　犯意，以強暴手段出手抓取張魯台置放於上衣口袋內之識別
　　證，張魯台不願而閃躲，甲○○因而拉扯至掛繩，使包裹識
　　別證之護套與掛繩之鉚丁脫落而分離損壞，妨害張魯台對上
　　揭識別證（連同掛繩）行使保管、放置之權利，而生損害於
　　張魯台。
二、案經乙○○訴請臺灣臺北地方法院檢察署檢察官偵查起訴。
    理  由
一、訊據被告甲○○雖坦承與告訴人乙○○於上揭時地因處理停
    車手續而發生拉扯，惟其矢口否認係基於強制、毀損之故意
    而抓取告訴人脖子上以掛繩連結而置放於胸前口袋之識別證
    ，辯稱其係因相互拉扯而勾到告訴人之證件云云，惟查：
（一）被告與告訴人乙○○於上揭時地因處理停車手續事宜而發
      生爭執之事實，業據告訴人即證人乙○○到庭具結明確。
      因二人於上揭時地發生爭執，被告為向該處停車管理單位
      反應，而動手自告訴人上依口袋中搶取其識別證觀看姓名
      ，使告訴人動手傷害毆打被告，致使被告受有顏面撕裂傷
      害等情，亦據被告提出告訴，經本院以94年易字第457號
      判處乙○○罰金參仟元，經上訴駁回確定，有本院94年度
      易子第457號判決、臺灣高等法院94年度上易字第1526號
      判決在卷可參，告訴人於該案傷害被告之動機係起因於被
      告動手自告訴人上依口袋中搶取其識別證觀看，業經上揭
      判決認定，並經證人乙○○到庭證述被告係強行伸手扯出
      其懸掛於脖子而置於上衣口袋內之之識別證，致該識別證
      脫落掉出等語明確（見本院94年11月29日審判筆錄），核
      與證人胡燕成於偵訊中之證述情節相符（見94年度他字第
      1799號卷第20頁），且被告於偵訊中亦數次坦承係因其問
      告訴人姓名，告訴人不告知，其要求告訴人出示識別證，
      告訴人亦不同意，而把識別證放入上衣口袋，其伸手拿，
      告訴人閃避，識別證掉在地上，繩子與證件分開等語（見
      94 年他字第1799號卷第38頁、94年他字第2131號卷第8頁
      ），則被告於本院審理中翻稱其係於拉扯中勾到告訴人之
      識別證云云，尚不足採，被告因欲確認告訴人之姓名而強
      行抓取告訴人懸掛於脖子而置於上衣口袋內之之識別證，
      以致該識別證脫落掉出之事實，應可認定。
（二）告訴人所有之識別證原係以鉚釘釘於鐵夾上，由鐵夾連接
      掛繩，經被告之強行抓取，該識別證已與鉚釘脫離，僅餘
      釘孔而無法黏接於鐵夾之事實，業據本院當庭勘驗明確（
      見本院上揭審判筆錄），且有該已脫離之識別證、鐵夾及
      掛繩在卷可參，則被告之上揭行為致損壞告訴人所持有釘
      於鐵夾之識別證，使其脫離之事實，亦可認定。
（三）至台北市政府員服務證製發使用注意事項第7條規定，員
      工班時間應佩帶員工服務證於胸前，告訴人雖為台北市政
      府之員工，於上班時間未遵循上揭規定而違反行政規則，
      惟此乃係告訴人應負之行政責任，被告並無權得以強行將
      告訴人之識別證自口袋中取出。告訴人既享有該識別證之
      持有權限，其自由選擇如何行使保管、放置之權利，即屬
      法律所保障，不容他人以強暴行為予以侵害，被告強行自
      告訴人口袋中取出，自屬妨害告訴人權利之行使（院字第
      1435號解釋參照），且告訴人既係任職於該停車場，則被
      告自得循其他行政管道以確認告訴人身分而為申訴，尚難
      認有何急迫情形而應保全證物，故被告所辯尚難採信，本
      件事證明確，被告所犯強制、毀損犯行，洵堪認定。
（四）至被告請求傳喚證人蔣健忠及調閱當時之錄影帶，因證人
      蔣健忠於偵訊中已到庭具結證稱其對於被告有無抓取告訴
      人之識別證已不復記憶（見94年第1799號卷第19頁），被
      告亦提出台北市停車管理處94.10.31停四字第0943942620
      0號函表示：該處所屬停車場配置之監控數位錄影系統依
      存檔資料只備份30天，超過30天，其系將自動更新汰舊，
      而無法調閱當日之錄影帶，且本件事實已明，業如前述，
      被告之聲請，核無理由，本院自無庸再予傳喚證人及調閱
      錄影帶，附此敘明。
二、核被告所為，係犯刑法第304條強制罪及第354條之毀損罪。
    其一行為觸犯數罪名，為想像競合犯，應依刑法第55條規定
    ，從重論以強制罪一罪。爰審酌被告犯罪之動機係因告訴人
    不欲給予被告對其申訴而遮掩識別證，其犯罪之目的係為確
    認告訴人之身分以利申請、犯罪手段、所受刺激、品行、智
    識程度、所生損害尚輕及犯罪後向告訴人當庭道歉之態度及
    公訴人之求刑與告訴人認被告並未坦承犯行，而不願原諒被
    告等一切情狀，量處如主文所示之刑，以資懲儆。
據上論斷，應依刑事訴訟法第299條第1項前段、刑法第304條、
第354條、第55條、第41條第1項前段，罰金罰鍰提高標準條例第
1條前段、第2條判決如主文。
本案經檢察官鄭堤升到庭執行職務
中　　華　　民　　國　　94　　年　　11　　月　　30　　日
　　　　　　刑事第二庭    審判長法　官　吳孟良
                                法　官  蘇嘉豐
                                法　官  沈君玲
以上正本證明與原本無異。
如不服本判決，應於判決送達後10日內向本院提出上訴狀（應抄
附繕本）。告訴人或被害人如對於本判決不服者，應具備理由請
求檢察官上訴，其上訴期間之計算係以檢察官收受判決正本之日
期為準。
　　　　　　　　　　　　　　　　書記官　袁以明
中　　華　　民　　國　　94　　年　　11　　月　　30　　日
附錄法條
中華民國刑法第304條
(強制罪)
以強暴、脅迫使人行無義務之事或妨害人行使權利者，處 3 年以
下有期徒刑、拘役或 300 元以下罰金。
前項之未遂犯罰之。
中華民國刑法第354條
毀棄、損壞前二條以外之他人之物或致令不堪用，足以生損害於
公眾或他人者，處2年以下有期徒刑、拘役或500元以下罰金。
